臺灣高等法院高雄分院刑事判決　　　　　　　　　九十一年度上易字第一二三七號
　　上　訴　人
　　即　被　告　甲○○
右上訴人因傷害案件，不服臺灣高雄地方法院九十一年度易字第六一一號中華民國九
十一年七月二日第一審判決（起訴案號：臺灣高雄地方法院檢察署九十年度偵字第一
六四三一號），提起上訴，本院判決如左：
      主  文
上訴駁回。
    事  實
一、緣乙○○係設於高雄市○○區○○路九六號「成龍補習班」之負責人，而甲○○
    則於九十年六月六日（星期三），以渠係國立清華大學中文系（輔系資工系）之
    教育程度，至「成龍補習班」應徵安親、課輔班教師，並於是日起上班。
二、乙○○認甲○○僅高中畢業學歷，偽以國立清華大學中文系學歷並有輔系資工系
    應徵教師，且經學生及家長反應教學不認真為理由，乃於九十年六月十六日告知
    甲○○「留職停薪」，引起甲○○不滿。甲○○屢以電話要求乙○○給付已工作
    十日薪資及離職金，而乙○○則以薪資須至次月十日才能領取，且工作十日僅能
    領取薪資，並無離職金，雙方並因此在電話中發生口角數次；乙○○曾於九十年
    六月十八日夜間十時許，在接聽甲○○以行動電話撥打進「成龍補習班」之電話
    中，向甲○○恫稱︰「你有什麼遺言要交待，有很多人找你，家長要找你」云云
    ，致使甲○○心生畏懼。甲○○雖受恐嚇仍心有未甘，乃於九十年六月二十日中
    午十二時許，再度至「成龍補習班」，要求乙○○給付薪資及離職金，乙○○則
    要求甲○○出去，雙方復發生口角爭執，進而乙○○與甲○○二人分別基於傷害
    之犯意，發生肢體上互相拉扯、推擠、衝突，致甲○○因而受有頸部、雙臂及腹
    部多處挫傷等傷害（乙○○觸犯傷害、恐嚇二罪部分，業經原審同案判處拘役四
    十日及三十日，定其應執行刑拘役六十五日確定）；乙○○則受有右手第四指瘀
    血二Ｘ二公分、第五指瘀血一點五Ｘ二公分及扭傷（起訴書誤繕為挫傷）、右頸
    部抓傷紅腫八Ｘ五公分等傷害。
三、案經乙○○訴由高雄市政府警察局苓雅分局報請臺灣高雄地方法院檢察署檢察官
    偵查起訴。
    理  由
一、訊據上訴人即被告（下稱被告）甲○○矢口否認有何傷害犯行，辯稱︰伊係接到
    補習班電話通知可以領薪水，才會去補習班，案發時，乙○○要拖伊出去，伊稱
    只要拿到薪水，就會離開，乙○○從後面以掃把戳伊後頸部，並拿掃把在伊背部
    掃動驅趕，伊身體係背對乙○○，並無出手毆打乙○○，而乙○○所受之傷，據
    其在地方法院庭訊中自稱係拉伊自己造成的，伊並無傷害乙○○云云。惟查：右
    揭被告甲○○與告訴人乙○○於九十年六月二十日中午，在成龍補習班，發生肢
    體互相拉扯、推擠、衝突，並致使二人分別成傷等情，業據告訴人乙○○於警訊
    、偵查、原審及本院中指訴不移，復於本院中指稱：我身上脖子、手傷都是甲○
    ○弄傷的，警察到補習班後，勸甲○○出去都不出去，甲○○在派出所內，還拿
    高跟鞋丟我未中等語，本院訊問被告甲○○對告訴人上開所述有何意見，被告甲
    ○○對之並不否認，僅稱：「是因為他拿掃把打我」等語，而告訴人乙○○受有
    右手第四指瘀血二Ｘ二公分、第五指瘀血一點五Ｘ二公分及扭傷、右頸部抓傷紅
    腫八Ｘ五公分等傷害一節，有告訴人提出之高雄市立民生醫院醫師九十年六月二
    十日出具之驗傷診斷書乙紙在卷可稽，並經原審依職權調取告訴人乙○○高雄市
    立民生醫院全部病歷核閱屬實，參以下列所述各情，足認告訴人乙○○所述為真
  ，且查與事實相符。
（一）證人秦利蘭於警訊中證稱︰傷害案發當日，伊在場看見乙○○欲趕甲○○出補
      習班，甲○○不肯，二人發生口角及拉扯行為，之後伊就離開補習班，到學校
      接學生，未看見雙方誰毆打誰；因甲○○所教學生有流失，乙○○將她解聘等
      語。
（二）證人即高雄市政府警察局苓雅分局員警王孟斌於九十一年四月十五日原審審理
      中到庭結證稱︰「（本案發生時你有到場處理？）我沒有到場，是巡邏員警到
      場處理的」、「（是否在剛受理報案時楊先生尚未去驗傷？）製作筆錄時楊先
      生有包紮並有驗傷單，當時到派出所時他們有先經協調，後來楊先生有先離開
      當時手尚未包紮，我沒有看清楚楊先生當時手有無受傷或有何異狀」、「（被
      告乙○○詰問：在警局時黃小姐是否有以高跟鞋丟楊先生？）有，協調過程中
      雙方發生言語衝突，但沒有丟到也沒有造成楊先生受傷」、「（當時在派出所
      內楊先生有揉、丟黃小姐的驗傷單？）沒有揉，是拿起來丟而已」等語。
（三）證人即高雄市政府警察局苓雅分局員警陳丁坤於九十一年五月七日原審審理中
      到庭結證稱︰「（本案你有到場處理？）有，我到場時已打完，但雙方還在大
聲嚷嚷還有要打架的樣子，我們勸離雙方，我注意到甲○○身上有小抓傷，楊
      先生我沒有注意到，他沒有拿掃把，現場還有些補習班的女老師及楊先生的男
      性朋友在場」等語。
（四）證人即高雄市政府警察局苓雅分局員警陶俊吉於九十一年五月七日原審審理中
      到庭結證稱︰「（本案你有到場？）有，我到現場已沒有在打架，但二人還在
      現場吵架，我與另外陳丁坤巡邏一齊到場的，黃小姐手臂上有被抓傷，楊先生
      我沒有注意到，在場沒有看到楊先生拿掃把，我們到場後先了解狀況，黃小姐
      說雙方有打架，楊先生有恐嚇她，她有錄音並要提出告訴，我們就將二人帶回
      派出所，回所內就由所內備勤王孟斌處理」、「（被告乙○○詰問︰當時警察
      到時黃小姐是否在補習班內大吵不願出去離開？）是的」等語。
（五）本院勘驗原審庭訊錄音帶，其中乙○○有提到限甲○○三分鐘內要離開補習班
      ，否則要出手拉她出去，雙方在警員未到補習班之前有發生拉扯動作，所以造
      成其身體受傷等情，此有勘驗筆錄可按，告訴人乙○○僅稱身上之傷係與甲○
      ○拉扯造成的，並無自認自己傷勢係自行造成的。被告甲○○辯稱，告訴人乙
      ○○於原審中自認其傷係自行造成云云，尚非可採。
（六）綜上足認告訴人乙○○及被告甲○○二人受有如事實欄所示之傷害，顯係雙方
      相互間肢體拉扯推擠衝突之故意行為所造成。按正當防衛係對於現在不法之侵
      害防衛自己或他人之權利者而言，若雙方口角互毆彼此成傷，不能證明何人先
      行侵害，自不得主張正當防衛（最高法院十七年上字第六八六號判例意旨參照
      ），本案乙○○及甲○○二人雙方互有肢體之拉扯、推擠、衝突而成傷，既屬
      雙方互毆行為，自無何人有正當防衛之情狀存在而得主張正當防衛。
（七）此外，另輔以被告甲○○至「成龍補習班」應徵之履歷表及被告於原審審理中
      提出之「國立清華大學推廣教育學員成績單，學號︰八七○五六○Ｓ，科目︰
      八十七學年（八十七年八月至八十八年七月），第一學期︰中國現代詩、英文
      一、生命科學概論（以上三科均有成績）；第二學期︰國文（晚明小品選讀）
      、國文（陶淵名詩文選讀）、現代中國民族主義與革命（以上三科均未列有成
      績）」各乙件附卷足憑，又告訴人乙○○曾出言恐嚇甲○○，亦有錄音帶可按
      ，且告訴人乙○○觸犯傷害及恐嚇二罪，亦經原審同案判處拘役四十日及三十
      日，定其應執行之刑為拘役六十五日確定，有刑事判決書足按。
    綜上所述，被告甲○○右揭傷害犯行，事證明確，所辯要係卸責之詞，自應依法
    論科。核被告甲○○所為，係犯刑法第二百七十七條第一項之普通傷害罪。
二、原審就被告甲○○部分，因而適用刑法第二百七十七條第一項、第四十一條第一
    項、罰金罰鍰提高標準條例第一條前段、第二條之規定，並審酌被告甲○○犯罪
    動機、目的、造成告訴人傷害輕微，所生危害非重，無不良非行前科，及犯後態
    度等一切情狀，爰量處拘役三十五日，並諭知易科罰金之折算標準。經核原判決
    認事用法均無不合，量刑亦甚妥適，被告甲○○上訴意旨，否認犯罪，指摘原判
    決此部份不當，為無理由，應予駁回。
據上論斷，應依刑事訴訟法第三百六十八條，判決如主文。
本案經檢察官林應華到庭執行職務。
中    華    民    國        九十一      年      九      月    二十七    日
                              臺灣高等法院高雄分院刑事第七庭
                                  審判長法官  李春昌
                                        法官  黃憲文
                                        法官  莊飛宗
右正本證明與原本無異。
不得上訴。
                                      書記官  張明賢
中    華    民    國        九十一      年      十      月      一      日
附錄：本判決論罪科刑法條全文
中華民國刑法第二百七十七條第一項
 (普通傷害罪)
傷害人之身體或健康者，處三年以下有期徒刑、拘役或一千元以下罰金。
                                                                      Ｈ
